【裁判字號】    90,上易,106
【裁判日期】    900330
【裁判案由】    傷害
【裁判全文】
臺灣高等法院高雄分院刑事判決    九十年度上易字第一六號
    上  訴  人  臺灣高雄地方法院檢察署檢察官
    被      告  乙○○
右上訴人因傷害案件，不服臺灣高雄地方法院八十九年度易字第二七六二號中華民國
八十九年十一月十日第一審判決（起訴案號：臺灣高雄地方法院檢察署八十九年度偵
字第一一二七一號），提起上訴，本院判決如左：
      主  文
上訴駁回。
      事  實
一、乙○○於民國八十九年四月四日十三時三十分許（起訴書誤載為八十九年四月五
    日十五時三十分許），在高雄市○鎮區○○路九十一號對面鄰居甲○○之住處前
    ，因乙○○之父停放車輛阻礙甲○○住處之出入，乙○○及其父母則與甲○○及
    其女等多人發生口角爭執，乙○○一時衝動，竟基於傷害之故意，出手毆打甲○
    ○之頭部，致甲○○受有右眼瞼挫裂創一、０Ⅹ０、二公分之傷害。
二、案經甲○○訴由高雄市政府警察局前鎮分局移請臺灣高雄地方法院檢察署檢察官
    偵查起訴。
      理  由
一、訊據被告乙○○固坦承於上開時地，因停車問題其父母有與告訴人甲○○發生爭
    執，惟否認有何傷害犯行，辯稱當時係告訴人與其父母拉扯，沒有打告訴人云云
    。經查：
  (一)右揭時地被告如何出手毆打致傷各情，迭據告訴人甲○○於警訊、偵查、原審及
    本院調查中指訴綦詳（見警卷第三頁反面、偵卷第八頁、原審卷第十三頁、第七
    十八頁及本院九十年二月二日訊問筆錄），核與證人林蔭柔（告訴人之女）於原
    審調查時證述「我姐姐去找被告理論時，我自我家二樓窗戶有看見，我就自己一
    人下樓，我下樓時就看見我姐姐躺在地上，我父親額頭在流血，當時被告及被告
    父母親均在場，我親眼看見被告出手打我父親及我姐姐」等情相符（見原審卷第
    二四頁），並有高雄市鄭綜合醫院八十九年四月五日驗傷診斷書一份附卷可稽（
    見警卷第五頁）。再依上開診斷書所載「告訴人右眼瞼挫裂創一、０Ⅹ０、二公
    分，為打撲挫裂創傷，推定醫治之需要日數約一週至十天」等情，且告訴人經外
    傷縫合共六針（參卷附該院九十年二月二十日鄭醫字第二二０號函），此等傷勢
    應係年壯體健之人所為，足見告訴人指訴其遭被告出手毆傷一節，應非子虛。
  (二)證人張勝利（即在場目擊者）於原審調查時證述略稱「我在案發當日十二點多到
    被告家，就自後門樓梯直接上五樓樓頂養鴿子，我到時事情還沒有發生，我上樓
    沒多久就聽見樓下吵得很大聲，我就下樓到一樓，看見被告及被告父母親，被告
    父親抱著小孩與告訴人及另有三位女性，我不知道該三名女子是否是告訴人的女
    兒，全部共七人在被告住家前面理論、爭吵、拉扯，大家吵得很兇，我有看見告
    訴人額頭有流血，但我沒有看見是何人打他的」等語（見原審卷第頁反面），及
    參以被告父母各受有左觀骨部腫脹三、五Ⅹ三、五公分打撲挫傷及右眼下觀骨部
    腫脹三Ⅹ三公分、右前臂挫擦傷四、五Ⅹ０、五公分等打撲挫傷等情（見警卷第
    六、七頁鄭綜合醫院八十九年四月四日驗傷診斷書二紙），足見當場雙方爭執情
    形甚為激烈，且被告已於原審調查時自承「要將大家拉開，且當時其父親手上抱
    著小孩」等語在卷（見原審卷第二二頁），益徵被告身處激烈爭吵、拉扯之情況
    ，被告為護及其父母及小孩，而一時衝動有出手毆打告訴人甲○○之舉，應合常
    情。
  (三)本件告訴人雖指訴被告有「持物」毆打云云，然被告業已否認在卷，且證人張勝
    利、林淑琴（告訴人之女）於原審調查時亦分別陳明「被告手上沒有拿東西」、
    「我沒有看見被告拿何東西打我父親」等語（見原審卷第二三、二四頁），再者
    並無任何被告持以傷害告訴人之物扣案為證，是尚乏積極證據足以證明被告有持
    物傷害之舉，依卷內既有事證僅得證明被告係徒手毆傷告訴人。
  (四)本件被告與告訴人係於八十九年四月四日十三時三十分許發生爭執一節，亦有雙
    方警訊筆錄在卷可稽，起訴書所載「八十九年四月五日十五時三十分許」，顯係
    誤繕，應予更正，附此敘明。
  (五)綜上所述，被告所辯各情，純屬卸責之詞，無從採信，本件事證已臻明確，被告
    傷害犯行洵認定。
二、核被告所為係犯刑法第二百七十七條第一項傷害罪（起訴書誤載為刑法第二百八
    十四條第一項前段之罪）。原審因而適用刑法第二百七十七條第一項、第四十一
    條，罰金罰鍰提高標準條例第一條前段、第二條規定，並審酌被告僅因鄰居間停
    車細故即訴諸暴力，不知和睦鄰里，所為非是，犯後猶飾詞圖卸，未見悔意，及
    告訴人所受之傷勢等一切情狀，量處拘役參拾日，並諭知如易科罰金，以參佰元
    折算壹日之折算標準。核其認事用法均無違誤，量刑亦稱妥適。上訴人循告訴人
    請求提起上訴並指陳原審認事有誤及量刑過輕等情，均無理由，上訴應予駁回。
三、按刑法第四十一條於民國九十年一月四日修正，同年月十日經總統公布施行，修
    正刑法第四十一條第一項規定：「犯最重本刑為五年以下有期徒刑以下之刑之罪
    ，而受六個月以下有期徒刑或拘役之宣告，因身體、教育、職業、家庭之關係或
    其他正當事由，執行顯有困難者，得以一元以上三元以下折算一日，易科罰金。
    但確因不執行所宣告之刑，難收矯正之效，或難以維持法秩序者，不在此限。」
    本件被告所犯傷害罪，最重本刑為三年以下有期徒刑，在上開條文修正前即屬得
    易科罰金之案件，不因該條文之修正而影響被告得易科罰金之權益及折算標準，
    自無撤銷原判決之必要，附此敘明。
據上論斷，應依刑事訴訟法第三百六十八條，判決如主文。
本案經檢察官陳新慶到庭執行職務。
中    華    民    國      九十      年       三       月     三十   日
                              臺灣高等法院高雄分院刑事第六庭
                                  審判長法官  張意聰
                                        法官  范惠瑩
                                        法官  莊崑山
右正本證明與原本無異。
不得上訴。
        書記官  林慧美
中    華    民    國      九十      年       四       月      三    日
附錄：本判決論罪科刑法條：
刑法第二百七十七條
傷害人之身體或健康者，處三年以下有期徒刑、拘役或一千元以下罰金。
犯前項之罪因而致人於死者，處無期徒刑或七年以上有期徒刑；致重傷者，處三年以
上十年以下有期徒刑。
                                                                        Ｄ


司法院資訊處製作；財團法人民間司法改革基金會備份。
